臺灣彰化地方法院民事裁定
111年度輔宣字第46號
聲  請  人  許大乾  
相  對  人  吳朝嘉  
上列聲請人聲請輔助宣告事件，本院裁定如下：          
    主    文
宣告吳朝嘉（男，民國00年0月00日生，身分證統一編號：Z0000
00000號）為受輔助宣告之人。
選定許大乾（男，民國00年00月0日生，身分證統一編號：Z0000
00000號）為受輔助宣告之人之輔助人。
聲請程序費用由受輔助宣告之人負擔。
    理    由
一、聲請意旨略以：聲請人許大乾為相對人吳朝嘉之舅父，相對
    人自幼成長即有智能障礙症狀，且對金錢觀念差而常遭詐騙
    投資，並於民國94年2月18日經鑑定為輕度身心障礙者，其
    為意思表示或受意思表示或辨識其意思表示效果之能力顯有
    不足，已達受輔助宣告之程度，有戶籍謄本、親屬系統表、
    中華民國身心障礙證明影本等件為證。爰聲請准予對相對人
    為輔助宣告，並選定聲請人擔任輔助人等語。
二、按對於因精神障礙或其他心智缺陷，致其為意思表示或受意
    思表示，或辨識其意思表示效果之能力，顯有不足者，法院
    得因本人、配偶、四親等內之親屬、最近一年有同居事實之
    其他親屬、檢察官、主管機關或社會福利機構之聲請，為輔
    助之宣告，民法第15條之1第1項定有明文。次按受輔助宣告
    之人，應置輔助人；法院為輔助之宣告時，應依職權就配偶
    、四親等內之親屬、最近一年有同居事實之其他親屬、主管
    機關、社會福利機構或其他適當之人選定一人或數人為輔助
    人；法院為前項選定前，得命主管機關或社會福利機構進行
    訪視，提出調查報告及建議。輔助之聲請人或利害關係人亦
    得提出相關資料或證據，供法院斟酌；法院選定輔助人時，
    應依受輔助宣告之人之最佳利益，優先考量受輔助宣告之人
    之意見，審酌一切情狀，並注意下列事項：(一)受輔助宣告
    之人之身心狀態與生活及財產狀況。(二)受輔助宣告之人與
    其配偶、子女或其他共同生活之人間之情感狀況。(三)輔助
    人之職業、經歷、意見及其與受輔助宣告之人之利害關係。
    (四)法人為輔助人時，其事業之種類與內容，法人及其代表
    人與受輔助宣告之人之利害關係。民法第1113條之1第1項、
    同條第2項準用第1111條、第1111條之1分別定有明文。
三、經查，聲請人主張之事實，業據其提出中華民國身心障礙證
    明影本、親屬系統表及戶籍謄本等件為據，且經本院在鑑定
    人即衛生福利部彰化醫院（下稱彰化醫院）醫師陳羿行前審
    驗相對人之精神狀況，相對人對於法官點呼有反應，且對法
    官詢問其出生日期、身分證字號、戶籍地址、今日由何人陪
    同到場、有無兄弟姊妹、今年幾歲、現與何人同住、有無與
    母親同住及母親現居何地、目前的工作狀況、月薪多少及雇
    主如何給付薪水、自身錢財由何人保管、三餐如何處理、今
    日的日期與星期幾、現為民國幾年、100-50與11+13各為何
    、本身曾遭投資詐騙之概況、今日到場之目的等問題均能正
    常回答，並同意聲請人對其聲請輔助宣告，惟不會看時鐘、
    對於法官詢問100-7、7×8各為何等數學問題無法回答，有本
    院訊問筆錄在卷可按。又經本院囑託彰化醫院醫師陳羿行鑑
    定結果，認為相對人患有輕度智能障礙，目前身體活動正常
    ，意識清楚，基本溝通表達無礙，且於日常生活活動，生活
    可以自理，但金錢管理運用會有困難，於經濟活動能力，基
    本的減法100-7不會計算，但20-3尚可，一般生活用品購買
    沒有問題，但大額金錢交易投資，需要他人協助，另於社會
    性，與人對談及互動尚可。另相對人之記憶力還好，短期記
    憶力稍差，定向感正常，於計算能力，100-7與7×8均不會計
    算，20-3可以用手指輔助正確算出17、14、11、8、5等，另
    於理解力判斷力及認知功能皆有輕度障礙。相對人因輕度智
    能障礙導致認知功能受損，判斷能力顯有不足，對於管理處
    分自己的財產有給予經常性協助之必要，回復之可能性低，
    已達為意思表示或受意思表示，或辨識其意思表示效果之能
    力，顯有不足，可為輔助宣告等語，有彰化醫院111年11月3
    日彰醫精字第1110500470號函及成年監護鑑定書在卷可稽，
    堪認相對人因精神障礙或其他心智缺陷，致為意思表示或受
    意思表示，或辨識其意思表示效果之能力顯有不足之效果。
    從而，本件聲請為有理由，應予准許，爰宣告相對人為受輔
    助宣告之人。
四、本件相對人既經輔助宣告，揆諸前揭規定，自應為其選定輔
    助人。本院審酌相對人吳朝嘉之父吳聰明已歿，母親許寳壁
    業於102年10月8日經本院裁定為受監護宣告之人，且相對人
    自幼即由聲請人及其家人協助照料至今，另相對人當庭亦同
    意聲請人對其聲請輔助宣告，並同意由聲請人擔任其輔助人
    等情，有本院111年11月1日訊問筆錄附卷足徵，又聲請人許
    大乾為相對人吳朝嘉之舅父，與相對人關係非常密切，由聲
    請人擔任相對人之輔助人，應符合相對人之最佳利益，爰裁
    定如主文第2項所示。又法院為輔助宣告時，受輔助宣告之
    人對其財產仍具處分權能，輔助人僅於民法第15條之2第1項
    等事件對於輔助宣告之人之行為具有同意與否之權限。從而
    ，本件輔助人無須開具財產清冊陳報法院，本院自亦無依法
    另指定會同開具財產清冊之人，附此敘明。
五、依家事事件法第177條第2項、第164條第2項，裁定如主文。
中    華    民    國   111    年    11    月    14    日
                  家事法庭    法  官  沙小雯
以上正本係照原本作成。
如對本裁定抗告，須於裁定送達後10日之不變期間內，向本院提
出抗告狀（須附繕本），並繳納抗告費新臺幣1,000元。
中    華    民    國   111    年    11    月    14    日
                              書記官  項珮欣